【裁判字號】    90,簡上,134
【裁判日期】    900905
【裁判案由】    就業服務法
【裁判全文】
臺灣臺北地方法院刑事判決                          九十年度簡上字第一三四號
    上  訴  人
    即  被  告  乙○○
右列上訴人因違反就業服務法案件，不本院新店簡易庭於中國民國八十九年十二月一
日所為八十九年度店簡字第五八一號第一審判決（聲請簡易判決處刑書案號：八十九
年度偵緝字第九八一號），本院判決如左：
    主  文
原判決撤銷。
乙○○違反雇主不得聘僱許可失效之外國人之規定，其聘僱人數為一人，處拘役伍拾
日，如易科罰金以參佰元折算壹日，緩刑貳年。
    事  實
一、乙○○明知就業服務法業於民國八十一年五月八日公布，同年月十日施行，依該
    法第五十三條第一款規定，雇主不得聘僱許可失效之外國人，竟自八十五年十一
    月間某日起至八十七年十二月間某日止，以每月新台幣（下同）一萬五千元至二
    萬元之代價，擅自非法聘僱原由東隆五金工業股份有限公司合法申請許可入境在
    嘉義市○○路一七八號工作，聘僱期限自八十五年一月十八日起至八十五年十一
    月二日止，嗣於八十五年十月十三日逃逸，聘僱許可失效之菲律賓籍外國人
    DELACRUZ AGNES一人，在其台北市○○區○○路七段八五之一號六樓住處，從事
    照顧前妻（業於八十五年十二月十日死亡）、幼童及整理家務之清潔打掃工作。
    迨於八十八年八月十四日在台北市文山區○○○街五六巷一九號三樓為警查獲
    DELACRUZ AGNES為張新民（另案偵辦）幫傭，依之供述得悉上情。
二、案經台北市警察局信義分局報請台灣台北地方法院檢察署檢察官偵查聲請簡易判
    決處刑。
    理  由
一、訊據上訴人即被告乙○○對於右揭時地聘僱該菲律賓籍外國人DELACRUZ AGNES
    在其住處照顧前妻、幼童及從事清潔打掃之事實供認不諱，惟矢口否認有違反就
    業服務法之犯行，辯稱：伊常年在大陸工作，該名菲傭係前妻以伊名義透過仲介
    公司所僱用，送件後即離開台灣，對於申請過程不清楚；伊前妻過世後，繼續留
    用AGNES 照顧孩子，第一次繳三萬餘元，其後按月繳安定基金云云。惟查，右揭
    事實，業據其聘僱之菲律賓籍外國人DELACRUZ AGNES警訊證述明確，復有指證照
    片一幀在卷可稽；被告雖提出行政院勞工委員會八十五年十一月十三日台八十五
    勞職外字第二二二九七三號函及行政院勞工委員會職業訓練局出具之就業安定基
    金收據各一紙在卷，惟查，上開函件主旨明示，被告招募律賓一名，在台北市○
    ○區○○路七段八五之一號六樓從事家庭護工工作，聘僱期間自該等外國籍勞工
    入境之日起一年，而被告自承DELACRUZ AGNES自八十五年十一月至八十七年十二
    月中旬在上址處理家務，顯逾該函一年之有效期間；況查，被告依上開行政院勞
    工委員會八十五年十一月十三日台八十五勞職外字第０二二二九七三號招募許可
    函，於八十六年二月十五日自菲律賓引進外國人TOLENTINO MARIABING （護照號
    碼：BB531177），因該外國人初入境體檢不合格（法定傳染病），致僱傭關係消
    滅，於八十六年二月二十七日離境後，被告經該會八十六年三月二十八日台八十
    六勞職外字第０五一三九四三號許可遞補招募該名缺額，嗣後被告未再引進外國
    人，經該會八十六年十月十五日台八十六勞職外字第０五五一五五二號函同意返
    還被告之保證金計三萬零七百二十元，有行政院勞工委員會九十年七月十九日台
    九十勞職字第０二二三０九號函附電腦記錄、該會八十六年十月十五日台八十六
    勞職外字第０五五一五五二號函、外勞案件處理紀錄表、外籍勞工核退保證金電
    匯款申請書、該會八十五年十一月十三日台八十五勞職外字第０二二二九七三號
    函、遣返外籍勞工名冊、乙○○聘僱外國人離境名冊、離境證明書（英文版）、
    該會八十六年三月二十八日台八十六勞職外字第０五一三九四三號函、郵政劃撥
    儲金存款收據在卷可憑。易言之，被告經許可引進菲傭TOLENTINO MARIABING 因
    體檢不合格離境後，即未再引進外國人，嗣經行政院勞工委員會返還保證金予被
    告，是以，被告從未經該會許可引進DELACRUZ AGNES來台。末查，由卷附被告自
    八十五年十一月起至八十七年十二月止之入出境資料顯示，被告自八十五年八月
    三十一日入境後，迄八十六年一月十九日始出境，其後入出境頻繁，幾乎每月出
    境、入境各有一次之記錄；DELACRUZ AGNES既自八十五年十一月間起即在被告住
    處幫傭，時值被告前妻亡故前一個月重病中，被告身處台灣，迄翌年一月中旬始
    離境，其後迄DELACRUZ AGNES離職前，被告仍入境台灣居住家中多次；再者，被
    告於DELACRUZ AGNES離職前一年餘即八十六年十月間因放棄聘僱外國人名額而領
    回保證金，已如前述，焉有不知其聘僱之DELACRUZ AGNES為非法滯留之菲僱？被
    告所辯其送件後即出境，不知菲傭申請程序云云，殊難採信。本件事證明確，被
    告犯行堪予認定，應予依法論科。
二、按外國人未經雇主申請許可，不得在中華民國境內工作；雇主不得聘僱或留用未
    經許可或許可失效之外國人，就業服務法第四十二條、第五十三條第一款分別定
    有明文。又同條第三款所謂未經許可聘僱他人所申請聘僱之外國人，凡指派所聘
    僱之外國人從事未經申請許可以外之工作，或使其受聘僱於為其申請許可以外之
    雇主者，皆屬之（最高法院八十三年度台非字第五三號判決可資參照）。本件被
    告所聘僱之菲律賓籍外國人DELACRUZ AGNES原為東隆五金工業股份有限公司合法
    申請聘僱許可入境在嘉義市○○路一七八號工作，聘僱期限自八十五年一月十八
    日起至八十五年十一月二日止，嗣於八十五年十月十三日逃逸，業據DELACRUZ
    AGNES 供述在卷，故被告乙○○於八十五年十一月間聘僱該外國人時，該聘僱許
    可業已失效而屬許可失效之外國人。本件被告聘僱許可失效之外國人工作，其人
    數為一人，核其所為係違反就業服務法第五十三條第一款規定，應依同法第五十
    八條第一項前段處斷。原審據以論罪科刑，固非無見，惟被告於警訊、偵查中均
    否認明知DELACRUZ AGNES為許可失效之外國人，原審認被告業於警訊及偵查中自
    白，即有誤認；且被告聘僱許可失效之外國人一人，原審量處有期徒刑三月，亦
    嫌過重。被告上訴意旨否認犯罪，指摘原判決不當，求予撤銷改判，固無理由，
    但原審既有可議，自屬無可維持，應由本院將此部分予以改判。爰審酌被告長期
    離境工作，其聘僱菲律賓女傭DELACRUZ AGNES之時，值前妻病危、兒女就學須人
    照料之際之犯罪動機、目的、手段、聘僱期間二年餘、被告之家庭狀況、所生危
    害暨犯罪後態度等一切情狀，量處如主文所示之刑，並諭知易科罰金之折算標準
    ，以資懲儆。又查被告行為後，刑法第四十一條已於九十年一月四日修正，同年
    月十日經總統公布施行之，修正後之刑法第四十一條規定：「犯最重本刑為五年
    以下有期徒刑以下之刑之罪，而受六個月以下有期徒刑或拘役之宣告，因身體、
    教育、職業、家庭之關係或其他正當事由，執行顯有困難者，得以一元以上三元
    以下折算一日，易科罰金。但確因不執行所宣告之刑，難收矯正之效，或難以維
    持法秩序者，不在此限。」「併合處罰之數罪，均有前項情形，其應執行之刑逾
    六月者，亦同」；該規定與修正前刑法第四十一條規定：「犯最重本刑為三年以
    下有期徒刑以下之刑之罪，而受六個月以下有期徒刑或拘役之宣告，因身體、教
    育、職業或家庭之關係，執行顯有困難者，得以一元以上三元以下折算一日，易
    科罰金。」比較，修正後之規定將可諭知易科罰金之罪由犯最重本刑為三年以下
    有期徒刑以下之刑之罪擴大至犯最重本刑為五年以下有期徒刑以下之刑之罪，以
    修正後之規定較有利於被告，是依刑法第二條第一項前段之規定，應適用裁判時
    之法律即修正後之刑法第四十一條規定對被告所犯之罪諭知易科罰金之折算標準
    。末查，被告前未曾受有期徒刑以上刑之宣告，此有台灣高等法院檢察署刑案紀
    錄簡覆表一份在卷可稽，其經此次起訴審判後，當能知所警惕，信無再犯之虞，
    本院因認所宣告之刑，以暫不執行為適當，爰併宣告緩刑二年，以啟自新。
三、被告經合法傳喚，無正當理由未到，爰不待其陳述，逕行判決。
據上論斷，應依刑事訴訟法第四百五十五條之一第一項、第三項、第三百六十九條第
一項前段、第三百六十四條、第三百七十一條、第二百九十九條第一項前段，就業服
務法第五十八條第一項前段，刑法第二條第一項前段、第十一條前段、修正後第四十
一條第一項、第七十四條第一款，罰金罰鍰提高標準條例第二條，判決如主文。
本案經檢察官甲○○到庭執行職務
中      華      民      國      九十      年    九      月      五      日
                                      臺灣臺北地方法院刑事第一庭
                                          審判長法  官  陳  興  邦
                                                法  官  陳嘉  琪
                                                法  官  李  莉  苓
右正本證明與原本無異。
不得上訴。
                                                書記官  陳  惠  娟
中      華      民      國      九十      年      九    月      五      日
附錄本案論罪科刑法條全文：
就業服務法第五十八條：
違反第五十三條第一款、第二款或第三款規定，其聘僱或留用人數為一人者，處六月
以下有期徒刑、拘役或科或併科新台幣九萬元以下罰金；其聘僱或留用人數為二人以
上者，處三年以下有期徒刑、拘役或科或併科新台幣三十萬元以下罰金。
法人之代表人、法人或自然人之代理人、受僱人或其他從業人員，因執行業務犯前項
之罪者，除處罰其行為人外，對該法人或自然人亦科以前項之罰金。
就業服務法第五十三條
雇主不得有左列行為：
一、聘僱或留用未經許可或許可失效之外國人。
二、以本人名義聘僱外國人為他人工作。
三、未經許可聘僱或留用他人所申請聘僱之外國人。
四、指派所聘僱之外國人從事申請許可以外之工作。


司法院資訊處製作；財團法人民間司法改革基金會備份。
